臺灣新竹地方法院刑事判決　　　　　　　 94年度易字第450號
公　訴　人　臺灣新竹地方法院檢察署檢察官
被　　　告　己○○
　　　　　　　　　　3弄16號.
　　　　　　丙○○
　　　　　　　　　　3弄16號.
上列被告等因贓物案件，經檢察官提起公訴（九十四年度偵字第
一三二二號），本院判決如下：
    主      文
己○○連續故買贓物，累犯，處有期徒刑捌月。
丙○○故買贓物，處有期徒刑月，如易科罰金，以佰元折算
壹日。
    事      實
一、己○○曾於民國九十年間因竊盜案件，經本院於九十年四月
    四日，以九十年竹北簡字第八十號判決判處有期徒刑三月，
    如易科罰金以三百元折算一日確定，於九十一年四月二日入
    監執行，於同年七月一日執行完畢，仍不知悔改，明知不詳
    年籍之「游訓新」（偕音）所持有，如附表所示之機車（分
    別為附表所示之車主所有，於附表所示之時間、地點發現遭
    竊），均係來源不明之贓物，竟基於故買贓物之概括犯意，
    連續於附表所示購買機車時間，在新竹市○○路與武陵路口
    ，以每部機車新台幣（下同）三至四千元之價格，向「游訓
    新」購買附表所示之機車，並於買入各機車當日，以每部機
    車約四至六千元之價格轉賣給不知情之「上富機車行」負責
    人庚○○牟利（庚○○此部分涉犯故買贓物罪嫌，業經臺灣
    新竹地方法院檢察署檢察官於九十四年二月十六日，以九十
    三年度偵字第九二四號不起訴處分確定）。
二、丙○○明知某不詳姓名年籍之成年男子所持有之車號ＧＯＩ
    ─○五○號機車（係賴長清所有，交由辛○○使用，於九十
    二年六月十八日下午三時前某時，在新竹市○○路交通大學
    校區車棚遭竊），係來源不明之贓物，竟基於故買贓物之犯
    意，於九十二年六月十八日下午三時許，在新竹市○○街某
    處，以約六至七千元之價格，向該名男子購買該部機車，旋
    於同日下午五時許，以一萬元價格轉賣給不知情之「上富機
    車行」負責人庚○○牟利（庚○○此部分涉犯故買贓物罪嫌
    ，業經臺灣新竹地方法院檢察署檢察官於九十四年二月十六
    日，以九十三年度偵字第九二四號不起訴處分確定）。
三、嗣警方循線得知庚○○涉嫌利用「上富機車行」收購贓車，
    遂於九十三年二月二日下午一時許，持本院核發之搜索票搜
    索「上富機車行」位在新竹市○○街一○五號之店址，扣得
    庚○○向己○○、丙○○購買上開機車時製作之車輛買入登
    記卡後，循線查獲上情。
四、案經新竹縣警察局報請臺灣新竹地方法院檢察署檢察官偵查
    起訴。
    理      由
壹、被告己○○部分
一、訊據被告己○○固坦認有於上開時地，以約三至四千元之價
    格，向不詳年籍之「游新訓」（偕音）購買附表所示之機車
    ，並於購入各機車當日，以約四至六千元之價格，轉賣給位
    在新竹市○○街一○五號「上富機車行」負責人庚○○等事
    實，然矢口否認有何故買贓車之犯行，辯稱：「『游訓新』
    賣車前，會先告訴我機車之引擎號碼，我請庚○○上網查悉
    該等機車均無失竊記錄，才與『游新訓」簽定合約購買機車
    ，我自己亦會登記資料，只是合約書及所登記之資料均已不
    見，我確實不知機車是贓車。」云云。
二、經查：
（一）被告己○○於附表所示購買機車之時間，以約三至四千元
      之價格，向「游新訓」購入附表所示之機車後，於購入機
      車當日，即以約四至六千元之價格，將機車出賣給位在新
      竹市○○街一○五號之「上富機車行」負責人庚○○。嗣
      警方於九十三年二月二日下午一時許，持本院核發之搜索
      票搜索上開機車行後，依庚○○製作之車輛買入登記卡，
      查知上開機車分別為車主壬○○、乙○○、丁○、甲○○
      、戊○○○等人所有，於附表所示之時間、地點發現遭竊
      等情，業經被告己○○供明在卷，核與證人庚○○供述向
      被告己○○購買附表所示之機車，並另製作車輛買入登記
      卡、被害人壬○○、乙○○、丁○、甲○○、戊○○○等
      人各供述機車遭竊等情節大致相符，並有本院九十三年度
      聲搜字第八二號搜索票、新竹縣警察局刑警隊扣押筆錄各
      一份、車輛竊盜資料個別查詢報表二紙、車籍作業系統查
      詢認可資料四紙、車輛買入登記卡五紙在卷可資佐證，堪
      認被告己○○購入附表所示之五部機車，均係他人遭竊之
      贓物無誤。
（二）被告己○○固辯稱機車均係與「游新訓」簽約後購得，其
      另會登記相關之資料，但合約書等資料均已不見云云。惟
      被告己○○如確與「游新訓」簽訂合約，或另登記購車之
      資料，該等資料即為證明機車來源之重要憑證，被告己○○自當妥善保管，更不可能於涉案過程中對於此一情節予
      以隱瞞。然其於警訊及偵查中，對於上開合約或登記資料
      卻隻字未提（見九十三年偵字第九二四號卷第五十頁至第
      五十三頁、九十四年偵字第一三二二號卷第十二頁、第十
      三頁），嗣於本院審理時才據為辯解，是否可信，已值懷
      疑？再被告陳柏林始終不曾提出合約書或登記資料供本院
      參考，卻空言指稱相關資料均已不見云云，所述購買機車
      時簽有合約，甚且自行登記資料云云，洵難採信。
（三）按機車上路使用，監理機關均依規定發放車牌及行車執照
      ，用以管制稅捐徵收、機車所有權之移轉、違規時之處罰
      、甚或供為警方追訴犯罪嫌疑人刑事責任之資料，故一般
      人購買機車時，為免事後衍生民事、行政或刑事責任，事
      前均會要求查驗車籍及機車持用人之身分資料，避免買到
      來源不明之贓物。本件被告己○○自承買車時會看車主之
      行照或登記身分資料等語（見九十三年偵字第九二四號卷
      第五十一頁），可見其向他人價購機車時，應係謹慎小心
      從事交易。又因被告己○○無法提供「游新訓」之年籍資
      料，則其與「游新訓」顯不熟識，彼此應無信賴基礎，更
      會本於先前交易經驗謹慎查證。然其購買上開機車時，卻
      從未查證「游新訓」是否即為車主（見九十四年偵字第一
      三二二號卷第十二頁），顯與其先前之交易習慣不同。再
      其以三至四千元之價格購入上開機車，足見該等機車均具
      有一定之經濟價值，非報廢不要之物，「游新訓」持有上
      開足堪使用之多部機車可供出賣，被告己○○豈不懷疑機
      車之來源？其一反先前交易之習慣，又不問機車持有人之
      真實身份，更未留下任何記錄資料，逕向「游新訓」購買
      機車，並於購入機車同日馬上脫手販賣給庚○○，如非明
      知上開機車確屬來源不明之贓車，豈有如此之理？
（四）至證人庚○○固供陳確有上網查知上開機車均未失竊等語
      ，然上開機車均屬他人遭竊之贓車，已如前述，而機車遭
      竊後，因車主尚未發覺或未報警處理，導致未有機車遭竊
      之資料，本非難以想像，自不能因查無遭竊之資料，即可
      斷然推論機車之來源係屬正當，此由被告己○○自承於購
      買機車時會查看行照或身分證用以確保機車來源正當性即
      可明瞭，是尚不能因為證人庚○○上開所述，逕為有利於
      被告己○○之認定。另被告己○○於出售機車時，在庚○○製作之車輛買入登記卡上簽名，係單純配合庚○○之要
      求，亦不能因此認為被告己○○確無知悉贓車之主觀犯意
      。綜上所述，被告己○○所辯均不可信，事證明確，被告
      己○○故買贓物之犯行堪以認定。
貳、被告丙○○部分
一、訊據被告丙○○固坦認有於上開時地，以約六至七千元之價
    格，向不詳姓名年籍之成年男子購買車號ＧＯＩ─○五○號
    機車後，以約一萬元之價格，轉賣給上開「上富機車行」負
    責人庚○○之事實，然矢口否認有何故買贓車之犯行，辯稱
    ：「我於九十二年六月十八日下午三時許，騎車行經新竹市
    ○○街時，看到某成年男子騎乘之機車外型有點老舊，我問
    過他後，因他有意賣車，就打電話請庚○○依車牌號碼上網
    查詢，待確定該車並無失竊記錄，才向對方買來轉賣，我不
    知道該部機車是贓車。」云云。
二、經查：
（一）被告丙○○於上開時地，以約六至七千之價格，向某不詳
      姓名年籍之人購買車號ＧＯＩ─○五○號機車後，旋於同
      日將該部機車以約一萬元之價格賣給庚○○等情，業經被
      告丙○○供陳明確，核與庚○○供述購買該部機車之情節
      大致相符，並有車輛買入登記卡一紙在卷可證。又被告丙○○購入之上開機車，係賴長清所有，由辛○○使用，於
      九十二年六月間，在新竹市○○路交通大學校區車棚遭竊
      等情，則經被害人辛○○供述明確，並有車輛竊盜資料個
      別查詢報表、車籍作業系統查詢認可資料各一紙在卷可佐
      ，足見被告丙○○購買之上開機車係他人遭竊之贓物無誤
      。
（二）被告丙○○固辯稱不知買來之機車係贓車云云，惟機車上
      路使用，監理機關均依規定發放車牌及行車執照，用以管
      制稅捐徵收、機車所有權之移轉、違規時之處罰、甚或供
      為警方追訴犯罪嫌疑人刑事責任之資料，故一般人購買機
      車時，為免事後衍生民事、行政或刑事追訴責任，事前均
      會要求查驗車籍及機車持用人之身分資料，避免買到來源
      不明之贓物。本件被告丙○○自承買車時，需辦理過戶確
      明車主身分（見本院卷第三十一頁），足見被告丙○○向
      他人價購機車時，應係謹慎小心從事交易。而被告丙○○
      於騎車經過新竹市○○街停等紅燈時，偶見他人騎乘之機
      車老舊，即提議價購機車，嗣並將其自己騎乘之機車停放
      在原地，單獨將他人之機車騎駛至「上富機車行」賣給庚○○等情，業經被告供明在卷，則其價購機車時，既不查
      驗車主身分，亦未要求辦理過戶登記，顯與其先前交易習
      慣不同。又被告丙○○既不知對方年籍資料，顯與該人並
      不熟識，雙方實無信賴基礎，然被告丙○○於談妥買賣機
      車價格後，卻將自己之機車暫時交給對方，而獨自將該人
      機車騎走，彼此間視之為當然而不相互懷疑，洵難想像。
      再其購入機車當日，旋將機車賣給庚○○，賺取約三至四
      千元之利益，如非確知機車確為來源不明之贓物，而急欲
      脫手處理，豈有如此之理？
（三）至證人庚○○固供陳確有上網查詢上開機車並未失竊等語
      ，然上開機車均屬他人遭竊之贓車，已如前述，而機車遭
      竊後，因車主尚未發覺或報警處理，導致未有機車遭竊之
      資料，本非難以想像，自不能因查無遭竊之資料，即可斷
      然推論機車之來源係屬正當，故不能因證人庚○○上開供
      述，逕為有利於被告丙○○之認定。綜上所述，被告丙○○所辯均不可信，事證明確，其故買贓物之犯行堪以認定
      。
、核被告己○○、丙○○所為，均係犯刑法第三百四十九條第
    二項之故買贓物罪。被告己○○先後多次故買贓車之行為，
    時間緊接，觸犯構成要件相同之罪名，顯係基於概括之犯意
    反覆為之，為連續犯，應以一罪論並加重其刑。被告己○○
    曾於九十年間因竊盜案件，經本院於九十年四月四日，以九
    十年竹北簡字第八十號判決判處有期徒刑三月，如易科罰金
    以三百元折算一日確定，於九十一年四月二日入監執行，於
    同年七月一日執行完畢，有台灣新竹地方法院檢察署刑案資
    料查註紀錄表及台灣高等法院被告全國前案紀錄表各一份在
    卷可佐，其受有期徒刑執行完畢後，五年以內再犯有期徒刑
    以上刑之本罪，為累犯，應依法加重其刑，併遞加重之。爰
    審酌被告己○○曾有竊盜前科；被告丙○○無何前科之素行
    、因貪圖小利購買贓車轉賣牟利之犯罪動機與目的、所為增
    加追贓之困難及均否認犯行之犯罪後態度等一切情狀，各量
    處如主文所示之刑，被告丙○○部分，並諭知如易科罰金之
    折算標準。
據上論斷，應依刑事訴訟法第二百九十九條第一項前段，刑法第
五十六條、第三百四十九條第二項、第四十七條、第四十一條第
一項前段，罰金罰鍰提高標準條例第一條前段、第二條，判決如
主文。
本案經檢察官傅伊君到庭執行職務。
中　　華　　民　　國　九十四　年　十一　月　　二十九　日
                    刑事第六庭　　審判長法　官  遲中慧
                                  　    法　官  魏瑞紅
                                  　　　法  官  林昌義
以上正本證明與原本無異。
如不服本判決，應於判決送達後10日內向本院提出上訴狀 (應附
繕本 )，上訴於臺灣高等法院。
中　　華　　民　　國　九十四　年　十一　月　　二十九　日
                                        書記官  江靜玲
附錄論罪科刑法條全文：
刑法第三百四十九條
收受贓物者，處三年以下有期徒刑、拘役或五百元以下罰金。
搬運、寄藏、故買贓物或為牙保者，處五年以下有期徒刑、拘役
或科或併科一千元以下罰金。
因贓物變得之財物，以贓物論。
附表：被告己○○故買贓物一覽表
┌────┬─────────────┬───┐
│購買機  │車號　　　　　　　　　　　│車  主│
│車時間　│發現失竊時、地　　　　　　│　　　│
├────┼─────────────┼───┤
│92年4月1│AWK-406號　　　　　　　　 │甲○○│
│8日　　 │於92年4月24日，在新竹市交 │　　　│
│　　　　│通大學停車場　　　　　　  │　　　│
├────┼─────────────┼───┤
│92年5月1│GZM-372號　　　　　　　　 │丁○　│
│9日　　 │於92年5月20日，在新竹空軍 │　　　│
│　　　　│醫院停車場。　　　　　　　│　　　│
├────┼─────────────┼───┤
│92年6月1│HKV-533號　　　　　　　　 │壬○○│
│3日　　 │92年6月間，在新竹市光華東 │　　　│
│　　　　│街76巷37弄17號前。　　　　│　　　│
├────┼─────────────┼───┤
│92年8月8│HJP-961號　　　　　　　　 │陳王久│
│日　　　│於927月間，在新竹市○○路 │美　　│
│　　　　│408號前。　　　　　　　　 │　　　│
├────┼─────────────┼───┤
│92年8月2│AKF-512號　　　　　　　　 │乙○○│
│4日　　 │於92年10月6日，在新竹市成 │　　　│
│　　　　│德路191號地下室停車場。　 │　　　│
└────┴─────────────┴───┘
